【裁判字號】    99,家聲,703
【裁判日期】    991126
【裁判案由】    選任特別代理人
【裁判全文】
臺灣高雄地方法院民事裁定             99年度家聲字第703號
聲  請  人  王志
聲請人聲請選任監護人之特別代理人事件，本院裁定如下：
    主  文
選任王澯榮（男，民國○○年○○月○○日生，身分證統一編號：Ｚ000
000000號）於受監護宣告之人王鄭會（女，民國○○年○ 月○○日生
，身分證統一編號：Ｚ000000000號）就辦理被繼承人王澯熙（男
，民國○○年○○月○ 日生，身分證統一編號：Ｚ000000000號，已於
96年4 月7 日死亡）之遺產分割事宜，為受監護宣告之人王鄭會
之特別代理人。
聲請程序費用新臺幣壹仟元由聲請人負擔。
    理  由
一、本件聲請意旨略以：聲請人王志為受監護宣告人王鄭會之
    子，因王鄭會之丈夫即被繼承人王澯熙於民國96年4 月7 日
    死亡，聲請人與王鄭會同為王澯熙之繼承人，若由聲請人代
    理王鄭會辦理遺產分割事宜，恐違反民法第106 條「自己代
    理禁止」之規定，依民法第1098條第2 項規定，聲請鈞院選
    定王澯榮為王鄭會之特別代理人，為王鄭會就辦理王澯熙遺
    產分割事宜。
二、按監護人於監護權限內，為受監護宣告之人之法定代理人。
    監護人之行為與受監護宣告之人之利益相反或依法不得代理
    時，法院得因監護人、受監護宣告之人、主管機關、社會福
    利機構或其他利害關係人之聲請或依職權，為受監護宣告之
    人選任特別代理人。民法第1113條、第1098條分別定有明文
    。又民法第1098條第2 項所稱「依法不得代理」係採廣義解
    釋，包括民法第106 條禁止自己代理或雙方代理之情形，以
    及其他一切因利益衝突，法律上禁止代理之情形而言。
三、經查，聲請人主張之上開事實，業據其提出戶籍謄本、遺產
    分割協議書為證，復經本院依職權調取99年度監宣字第236
    號聲請監護宣告卷宗核閱無誤，堪信為真。聲請人既為受監
    護宣告之人王鄭會之監護人，與王鄭會同為被繼承人王澯熙
    之繼承人，則其代理王鄭會辦理王澯熙之遺產分割事宜時，
    ，即屬自己代理，與王鄭會之利益相反，依法不得代理，且
    有為王鄭會選任特別代理人之必要。本院審酌王澯榮為王澯
    熙之弟即王鄭會之小叔，有上開戶籍謄本在卷可佐，於王澯
    熙遺產繼承事件中，並非有繼承權之繼承人，與遺產之繼承
    無直接利害關係，堪信由王澯榮擔任王鄭會之特別代理人，
    對其之權益應可善盡保護之責任，從而，選任王澯榮為王鄭
    會於辦理王澯熙遺產分割相關事宜之特別代理人。又本件特
    別代理人就任後，應以善良管理人之注意執行其職務，俾維
    受監護宣告人之最佳利益，併予敘明。
四、依非訟事件法第138 條之5 第2 項、第131 條之2 第2 項、
    第122 條第3 項，裁定如主文。
中    華    民    國    99    年    11    月    26    日
                  家事法庭  法  官  王俊隆
以上正本係照原本作成。
如對本裁定抗告，須於裁定送達後10日內向本院提出抗告狀，並
應繳納抗告費新台幣1,000 元。
中    華    民    國    99    年    11    月    26    日
                            書記官  黃翔彬

司法院資訊處製作；財團法人民間司法改革基金會備份。
